【裁判字號】    98,交聲,509
【裁判日期】    980813
【裁判案由】    聲明異議
【裁判全文】
臺灣臺南地方法院交通事件裁定         98年度交聲字第509號
原處分機關  交通部公路總局嘉義區監理所臺南監理站
異  議  人
即受處分人  甲○○
上列受處分人因違反道路交通管理處罰條例案件，對於交通部公
路總局嘉義區監理所臺南監理站民國 98年4月15日所為之裁決處
分（處分案號：嘉監南字第裁74-CG0000000號）聲明異議，本院
裁定如下：
    主  文
原處分撤銷。
甲○○不罰。
    理  由
一、原處分意旨略以：受處分人即異議人甲○○（下稱異議人）
    所有車牌號碼Ｕ９－１０４０號自用一般小客車，於民國九
    十七年二月十五日十時零一分許，經人駕駛行經臺北縣土城
    市○○路與立德街口（往三峽之方向）時，有爭道行駛任意
    跨越兩條車道行駛之違規行為，經以科學儀器採證後由臺北
    縣政府警察局交通大隊員警逕行製單舉發。嗣經移送機關即
    交通部公路總局嘉義區監理所臺南監理站以其違規事證明確
    ，依照道路交通管理處罰條例第四十五條第十二款及違反道
    路交通管理事件統一裁罰基準表之規定，裁處罰鍰新臺幣（
    下同）一千八百元等語。
二、本件異議意旨略以：異議人所有之上開車輛已於九十四年八
    月四典當於高雄市「昌一當舖」未回贖，且經本院九十六度
    交聲字第二三六號交通事件裁定確定，因而為此聲明異議等
    語。
三、按雙白實線，設於路段中，用以分隔同向車道，並禁止變換
    車道，道路交通標誌標線號誌設置規則第一百四十九條第一
    項第七款定有明文。次按汽車駕駛人，爭道行駛有任意跨越
    兩條車道行駛者，處六百元以上一千八百元以下罰鍰；又汽
    車駕駛人有第四十五條情形者，除依原條款處罰緩外，並記
    違規點數一點，道路交通管理處罰條例第四十五條第十二款
    、第六十三條第一項第一款分別定有明文。另按道路交通管
    理處罰條例第七條之二、同條例第八十五條第一項及違反道
    路交通管理事件統一裁罰基準及處理細則第三十六條之規定
    ，如係逕行舉發之情形，應按已查明之資料，由舉發機關送
    達被通知人即汽車所有人，再由汽車所有人依通知單之應到
    案日期前到案，並告知違規駕駛人之姓名等資料，處罰機關
    應另行通知違規駕駛人到案依法處理，逾應到案日期，處罰
    機關始得依上揭規定處罰該汽車所有人。換言之，對於違反
    道路交通管理處罰條例行為之處罰，原則上應處罰汽車駕駛
    人，而例外如有應可歸責於車輛所有人之情形下，始得處罰
    車輛所有人。然上開所指之「汽車所有人」，並非專指車籍
    資料上所登記之車主，而係指該車輛於違規當時之真正所有
    權人，蓋車籍資料僅係監理機關對於車輛管理之行政登記事
    項，車籍資料上之車主名稱登記，雖可據以作為該車所有人
    之判斷依據，然該車籍資料所登記之車主，並非當然即為民
    法上之真正所有權人，實際上仍應依照民法上動產所有權歸
    屬之相關規定加以判斷，而非絕對以車籍資料上登記之車主
    ，為認定車輛所有權人之唯一標準。
四、經查：
(一)、異議人所有車牌號碼Ｕ９－１０４０號自用一般小客車，於
    九十七年二月十五日十時零一分許，經人駕駛行經臺北縣土
    城市○○路與立德街口（往三峽之方向）時，竟跨越雙白實
    線行駛，經警認其有任意跨越兩條車道行駛之違規行為，而
    為臺北縣政府警察局交通大隊員警以科學儀器採證逕行製單
    舉發等情，有臺北縣政府警察局九十七年二月二十九日北縣
    警交字第ＣＧ0000000號舉發違反道路交通管理事件
    通知單一紙及違規採證照片二幀附卷可稽。
(二)、查異議人於九十四年八月四日將車牌號碼Ｕ９－１０４０號
    自小客車典當與址設高雄市苓雅區○○○路１２１號之「昌
    一當舖」，嗣典當到期無法取贖或辦理付息延期遭到流當，
    該車並於九十五年三月二十三日即由該當舖轉賣與仁武車庫
    等情，有昌一當舖估價單、高雄市當舖業同業公會流當證明
    書及汽車讓渡證書各一份在卷可稽，並經本院依職權調閱本
    院九十六年度交聲字第二三六號聲明異議案卷查核屬實。足
    認異議人確於九十四年八月四日即將車牌號碼Ｕ９－１０４
    ０號自小客車典當交付與高雄市「昌一當舖」，且因流當致
    遭「昌一當舖」將該車轉售與他人。
(三)、按當舖業之滿當期限，不得少於三個月，少於三個月者，概
    以三個月計之；滿期後五日內仍得取贖或付清利息順延質當
    ；屆期不取贖或順延質當者，質當物所有權移轉於當舖業，
    當舖業法第二十一條定有明文。依上所述，異議人於九十四
    年八月四日將車牌號碼Ｕ９－１０４０號自小客車典當與「
    昌一當舖」，嗣因典當到期無法取贖或辦理付息順延質當，
    該車之所有權即移轉予「昌一當舖」，並於九十五年三月二
    十三日遭該當舖轉賣交付第三人，雖未至公路監理機關辦理
    車輛過戶登記，仍不影響車牌號碼Ｕ９－１０４０號自小客
    車所有權移轉之法律效果。從而，異議人於本件違規時間即
    九十七年二月十五日十時零一分許，雖仍為車籍資料登記之
    車主，然因車輛所有權已移轉於第三人，該車已非置於異議
    人支配管領之下，且無積極之證據證明異議人仍駕駛上開自
    小客車，於前揭時、地違規任意跨越兩條車道行駛，難認異
    議人為本件違規事件中該車輛之所有人及實際駕駛人。
五、綜上所述，既無證據足資證明本件違規行為時，異議人為前
    揭自小客車之所有人，或係實際駕駛人，則原處分機關未予
    詳查，僅以異議人為車牌號碼Ｕ９－１０４０號自小客車車
    籍登記之所有人即對之逕行裁罰，於法即有未合，自應由本
    院裁定將原處分撤銷，另為異議人不罰之諭知，以資適法。
六、據上論斷，應依道路交通管理處罰條例第八十七條第二項，
    道路交通案件處理辦法第二十條前段，裁定如主文。
中    華    民    國    98    年     8    月    13    日
                        交通法庭  法  官  陳金虎
以上正本證明與原本無異。
如不服本裁定應於送達後5日內向本院提出抗告狀（應附繕本）
。
                                  書記官  蔡明峰
中    華    民    國    98    年    8     月    13    日


司法院資訊處製作；財團法人民間司法改革基金會備份。
